臺灣臺北地方法院刑事裁定　　　　　　　　　　　　　　九十年度自字第八○一號
　　自　訴　人　甲○○
　　被　　　告　乙○○
右列被告因誣告等案件，經自訴人提起自訴，本院裁定如左：
    主  文
自訴駁回。
    理  由
一、自訴意旨略以：緣設於台北市○○○路○段二一九號五樓「凱利國際股份有限公
    司」（下稱凱利公司）之應徵人員，前於民國九十年十月十一日（星期四）通知
    自訴人甲○○前往凱利公司擔任副理，言明月薪新台幣（下同）三萬五千元以上
    ，自訴人並隨即應允而於同年十月十五日（星期一）前往公司上班，同年十月十
    九日（星期五）下午，公司協理表示欲將自訴人調派從事業務，自訴人考量該工
    作性質係屬按件計酬，未予應允。迨同年十月二十二日，自訴人經與公司董事長
    即被告乙○○面談時，被告表示欲借重自訴人人脈，拓展公司業務，希望自訴人
    應允調職，經自訴人表示應先依承諾給付已工作天數之薪資，被告即指示下屬要
    求自訴人寫下同意調職及業務按件計酬之切結書，經自訴人拒絕後，被告復指示
    公司林顧問與自訴人面談，在自訴人仍不願同意調職並要求應給付已上班五日薪
    資，致雙方意見無法一致之情況下，林顧問聲稱要將自訴人開除，被告竟指示林
    顧問不准自訴人繼續留在公司，然自訴人不肯接受公司之解僱，為避免被認係無
    故曠職，自不願離去工作崗位。因認被告請求自訴人離開其公司之所為，涉犯刑
    法第三百零二條第一項剝奪他人行動自由罪嫌云云（詳見附件自訴狀所載）。
二、按法院或受命法官於自訴案件第一次審判期日前訊問及調查結果，如認為案件有
    刑事訴訟法第二百五十二條至第二百五十四條之情形者，得以裁定駁回其自訴，
    同法第三百二十六條第三項定有明文。再按犯罪事實應依證據認定之，無證據不
    得推定其犯罪事實。不能證明被告犯罪者，應諭知無罪之判決。刑事訴訟法第一
    百五十四條、第三百零一條第一項分別定有明文。事實之認定，應憑證據，如未
    能發現相當證據，或證據不足以證明，自不能以推測或擬制之方法，以為裁判基
    礎，最高法院四十年臺上字第八六號著有判例可資參照。另按刑法第三百零二條
    第一項之剝奪他人行動自由罪，須以強暴、脅迫、詐欺等方法，使被害人喪失或
    抑制其行動自由或意思活動之自由者，始得成立（最高法院七十五年度台上字第
    四五二號裁判意旨參照）。而所謂以非法方法剝奪人之行動自由罪，係指無權之
    人，於私行拘禁而外，將被害人置於自己實力支配之下妨害其行動自由者而言（
    最高法院五十八年度台上字第九六四號裁判意旨參照）。
三、本件自訴人甲○○認被告乙○○涉犯前揭妨害行動自由犯行，無非係以其個人指
    訴為唯一論據。訊據被告固坦承自訴人於右揭時間前往凱利公司應徵工作，連同
    上課受訓並在凱利公司出勤五日之事實，惟堅決否認有何自訴人所指妨害行動自
    由之犯行，辯稱：伊只與自訴人打過招呼而已，有關薪水及面試部分均非伊與自
    訴人親自洽談，伊並無開除自訴人之要求，遑論妨害自訴人行動自由之情事等語
    。
四、經查，凱利公司係以論件計酬，並非採底薪制，自訴人於九十年十月十一日前往
    凱利公司面試，先受訓三日，結訓後編往業務部門工作一節，業據證人即凱利公
    司業務協理李雲雁於本院調查中結證：「（問：試用期薪水如何？）公司沒有底
    薪制，他來公司應徵時間為十月十一日，公司通知他十月十五到公司上課受訓三
    天，三天之後編到我單位（業務部）工作，我是業務部協理，他到業務部（十月
    十八、十九日）二天」等語在卷（見本院九十年十一月八日訊問筆錄），且有卷
    附應徵人員履歷表、出勤打卡表、複審人事資料各一件可稽。第查，自訴人因凱
    利公司業務協理李雲雁、顧問林澤鴻先後告以薪資係按件計酬，沒有業績即沒有
    薪水，而報警指訴公司妨害自由一情，亦經證人李雲雁於本院調查中證稱：「（
    問：有何意見？）他到職後一直認為他是副理，要編人員給他管理，而自己又不
    做業務推廣，沒有從事公司任何業務，一直在看書，說要準備考書記官，我因溝
    通無效，向上級反應，上面的意思要將公司的薪資制度再次告訴他，由公司總經
    理、顧問負責跟他談，當天應該是星期五，談話之後他沒有明確表示是否繼續在
    公司服務，上級希望星期六、日能給他考慮的空間，星期一我拿切結書給他簽，
    是為了讓他本人瞭解公司的薪資制度，是採按件計酬，若本人無異議就寫下切結
    書，他拒絕簽切結書，他要求公司給他在公司五天的薪資，因公司認為他沒有對
    公司有助益、貢獻，因此拒絕給付任何薪資，他就用公司電話報了警，後來警察
    就來了，甲○○、林顧問和二位警察在貴賓區談了一陣子之後，甲○○收拾自己
    東西後就離開了」等語（見本院九十年十一月八日訊問筆錄），及證人林澤鴻於
    本院審理中結證：「（問：現任職何公司？）凱利公司顧問，自八十九年七月任
    職至今。（問：今年十月十一日自訴人是否到凱利公司應徵？）不是我面試，他
    來應徵業務副理。‧‧‧（問：你與自訴人間有無交談過？情形如何？）在辦公
    室內談過有關業務上指示，因他在辦公室內看書，不會有客戶，就不會有收入，
    我問他是否由公司提供客戶或由他自己找客戶，但他說反正他來了，公司用了他
    ，就要給薪水，我告訴他公司要論件計酬。（問：當天是否有警察到公司？）有
    ，是自訴人報警找來，說公司妨害他自由」等語綦詳（見本院九十年十二月十七
    日審判筆錄）。姑不論並無任何證據足徵被告確有自訴人片面指陳「指示林顧問
    不准自訴人繼續留在公司」之行舉；縱真有此情，以被告為凱利公司負責人，擔
    負股東交付之公司經營成敗責任，對於公司人事之聘僱、解免及公司內部安寧秩
    序之維持，具有監督、支配地位之指揮權而言，倘認自訴人工作不力，無法擔負
    公司業務所需，而行使人事任免權及建築物之監督支配權，請求自訴人自解雇之
    時起離去該公司，亦屬權利之合法行使。自訴人至多僅得就解僱是否合法，凱利
    公司未支付五日薪資是否恰當，透過行政院勞工委員會或臺北市政府勞工局等勞
    資爭議處理機構，甚或訴請法院裁判，尚無由因拒絕被開除或未取得自認應得之
    薪資，而有拒絕退出之權利，否則容有觸犯刑法第三百零六條第二項後段「受退
    去要求而留滯罪」之問題。
五、揆上，被告對於凱利公司所在之建築物為有監督、支配權之人，倘因自訴人有前
    揭工作未能達要求之情形，被告縱有解僱或不准其繼續留在公司之言語，依法亦
    屬權利之合法行使。自訴人於案發之際，其身體或行動既未受有任何違反其本人
    自由意願之拘束或剝奪，自無成立刑法第三百零二條第一項剝奪行動自由罪之餘
    地。
六、綜上各情，本件應純屬自訴人與凱利公司間，就僱傭契約簽訂後勞務與報酬之勞
    資爭議事件，宜由自訴人另循申訴或民事訴訟程序解決，被告所為顯與妨害行動
    自由罪無涉，足認其犯罪嫌疑不足，有刑事訴訟法第二百五十二條第十款之情形
    ，依照首揭說明，本件自訴應予駁回。
據上論斷，應依刑事訴訟法第三百二十六條第三項、刑法第二百五十二條第十款，裁
定如主文。
中    華    民    國      九十一      年      一        月      三      日
                                    臺灣臺北地方法院刑事第六庭
                法  官  吳  秋  宏
右正本證明與原本無異。
如不服本裁定，應於裁定送達後五日內，向本院提出抗告狀。
                                        書記官  林  碧  華
中    華    民    國      九十一      年       一     月       四       日
